【裁判字號】    97,重訴,539
【裁判日期】    980519
【裁判案由】    返還價金
【裁判全文】
臺灣板橋地方法院民事判決             97年度重訴字第539號
原      告  精誠資訊股份有限公司
法定代理人  乙○○
訴訟代理人  張克西律師
            林智育律師
            李岳洋律師
被      告  普立茲科技股份有限公司
法定代理人  甲○○
訴訟代理人  楊山池律師
上列當事人間請求返還價金事件，經本院於民國98年4 月14日言
詞辯論終結，判決如下：
    主  文
原告之訴及其假執行之聲請均駁回。
訴訟費用由原告負擔。
    事實及理由
一、原告主張：
（一）訴外人新鉅系統股份有限公司（下稱新鉅公司）於民國96
      年4 月間，以取得無線網路基地台建置部分轉包案為由，
      陸續向原告要求購買被告產品「普立玆準系統/TY-STD19
      精簡型系統」300 台及338 台。原告遂於96年4 月25 日
      及5 月24日，向被告購買上開產品300 台、338 台，價金
      新台幣（下同）308 萬7000元、347 萬8020元（下稱系爭
      買賣），並指示被告分別於同年5 月1 日及6 月8 日，交
      付買賣標的物予訴外人新鉅公司。詎料，訴外人新鉅公司
      用以給付原告貨款之支票均跳票，且營業處所已人去樓空
      ，為此，原告對於新鉅公司負責人黃錦川已提出詐欺的罪
      名告訴，業經台北地方法院一審判決有罪在案。
（二）被告就系爭買賣「普立玆準系統/TY-STD19 精簡型系統」
      商品根本未交貨，被告所交付新鉅公司之貨物，為其上游
      供應商所供應之組件貨物。且兩造間就系爭買賣之第1 筆
      交易日於96年4 月25日，殊料被告於96年4月19日即交付
      於新鉅公司，除非被告有預知未來能力，否則豈會於買賣
      契約尚未成立時，即交付系爭買賣標的於新鉅公司。另第
      2 筆5 月份之交易，原告於5 月24日向被告下採購單，但
      被告卻早在4 月30日至5 月24日間，分5 次由其上游供應
      商將貨物交付與新鉅公司，顯見被告迄今尚未對原告履行
      交付系爭買賣標的物之義務。
（三）原告查覺被告對於系爭買賣根本未為履行，遂於97年10月
      14日發函催告被告履行系爭買賣契約，倘未依約履行即解
      除系爭買賣契約，詎被告回函表示已如實交貨等語。據此
      ，被告顯已拒絕履行，故依原告上揭催告函內容，系爭買
      賣均業經原告合法解除契約。
（四）其依民法第229 條及第254 條規定解除買賣契約，本於民
      法第259 條第2 款、第179 條及第182 條第2 項之規定，
      請求被告返還原告已給付之買賣價金等語。
（五）聲明：
      被告應給付原告656 萬5020元，及其中308 萬7000元自
        96年4 月25日起、347 萬8020元自96年5 月25日起，均
        至清債日止按年息百分之5 計算之利息。
      原告願供擔保，請准宣告假執行。
二、被告則以：
（一）兩造間確實存在有系爭買賣之事實，原告指示被告分別於
      96 年5月1 日及6 月8 日交貨予訴外人新鉅公司，而被告
      確已依約交付，此就原告起訴狀載「被告所交付新鉅公司
      之貨物，即為被告上游供應商所交之貨物」自明，且原告
      提示之原證2 、3 ，即原告向被告購買系爭貨物之採購單
      載明送貨地址「台北市○○街30巷12號8 樓/ 新鉅」，被
      告因而轉向捷元股份有限公司及聯強國際股份有限公司購
      買，並指示交付予新鉅公司，以履行兩造間之出賣人義務
      ，此就原告提示之原證6 出（送）貨單，亦載明買受人為
      被告而送貨地點為新鉅公司，由新鉅公司人員簽收在案。
      準此，被告確已依原告指示履行交貨之義務，
（二）本件原告所質疑者，無非原告於96年4 月25日及5 月24
      日向被告下單採購，但被告卻早於96年4 月19日即交貨予
      新鉅公司。惟按，公司會計帳上有「借貨轉出貨」之科目
      ，此更是電子業界所頻繁之交易型態，使用電子產品之單
      位因採購流程繁複，而電子產品短時間內變化大，為避免
      採購流程耗費太多時間，通常會要求賣方提早交貨，待其
      公司內部文件辦妥後再行出示，此情況即會發生先交貨而
      後收到採購單之情形，但之前雙方即會有報價及相關事宜
      之聯絡，上開交易情形應為原告所明知，且原告公司就類
      此交易狀況應亦曾發生，故而在訂購單所載日期之前交貨
      ，為業界之現象，而非被告有「預知未來能力」。本案以
      第1 份採購單為例，新鉅公司於96年4 月13日向原告下採
      購單，而被告於4 月12日向原告報價，顯然在此日期之前
      已有電話聯繫，而原告在收到新鉅公司之採購單後，即向
      被告表示已接受新鉅公司之訂單，並要求被告先行出貨。
      而原告之所以遲至20號以後，才下採購單，無非在結算上
      可以將貨款延至下個月，然被告既已獲知新鉅公司確實已
      下訂單給原告，故在原告要求下先行出貨予新鉅公司，並
      無損及被告之權益，此舉且為業界之現象，並無異常可言
      。
（三）又被告之營業型態是以客製化工業電腦或主機為主，每一
      客戶皆會有不一樣之規格需求，但為求方便，客戶訂單會
      以簡潔方式表示，系爭買賣產品之使用者為新鉅公司，所
      以主機規格應為新鉅公司所需求，原告依此要求被告出貨
      ，本件所謂準系統/ 型號TY-STD19是系統名稱，其本身由
      數個零組件組合而成，被告依原告指示交付原證6 及原證
      9 零組件予新鉅公司，乃合於債之本質，詎原告竟指摘貨
      品與採購單名稱不符，有違誠信。
（四）再就本件之交易流程以察，依原告公司原證2 採購單上之
      重要條款第2 條後段記載「逕送客戶客戶訂單，請附上客
      戶簽單當請款憑證」，依此被告在向原告請款時，不但在
      發票上載明原告採購單之號碼0000-00000000 、0000-000
      00000 ，並附上原告所提示之原證9 新鉅公司所簽收之捷
      元公司等出貨單據，而原告在交貨3個月後，即分別於96
      年7月31日及8月8日付款，倘若被告未交貨，抑或所交之
      貨品非原告所訂購之貨品，原告豈會在被告檢附上開單據
      後付款，又如何會告新鉅公司負責人詐欺。由此益證，被
      告確實已履行系爭買賣義務，已完成交貨之責任。至於原
      告因故無法自新鉅公司收取貨款，乃遭新鉅公司負責人詐
      欺所致，此有原告所提原證4判決書可證，並非被告未交
      貨予新鉅公司之故，原告因此反責被告返還價金，非但有
      違商譽，亦於法無據等語置辯。
（五）答辯聲明：
      原告之訴駁回。
      如受不利益判決，願供擔保請准宣告免假執行。
三、原告主張96年4 月間，因新鉅公司陸續向原告要求購買被告
    產品「普立玆準系統/TY-STD19 」，其遂與被告成立系爭買
    賣，指示被告交貨予新鉅公司，並已給付被告買賣價金656
    萬5020元，惟被告所交付之貨物，為其上游供應商所供應之
    零組件貨物，嗣97年10月14日其發函催告被告履行系爭買賣
    契約，倘未依約履行即解除系爭買賣契約等情，已據原告提
    出原證2 、原證3 之採購單（見本院卷第10、13頁）、統一
    發票（見本院卷第12、15頁）、催告信函（見本院卷第36頁
    ）等為證，並為被告所不爭執，足認上開事實屬實。惟原告
    另主張被告所交付之貨物非「普立玆準系統/TY-STD19 」，
    不合債之本旨，構成給付遲延，經其催告亦不履行，其得解
    除系爭買賣契約，請求被告返還已付之價金之情，則為被告
    所否認，並以上開情詞置辯。從而本件兩造爭執要點厥為被
    告是否已履行系爭買賣債務，原告有無解約權。
四、經查，證人丙○○於本院98年3 月10日辯論期日到庭證述：
    「（原告訴代：請問被告公司是否有直接交付准系統給新鉅
    公司？）證人：沒有交付准系統，只有交付零件。（原告訴
    代：原證九之一到九之十二是否為當初你所交付？）證人：
    是的。（被告訴代：這兩次的交易是否就是要交付這些零件
    ？）證人：是。（被告訴代：精誠的康先生是否有跟你確認
    ？）證人：他只有跟我確認貨交完了沒。（被告訴代：所謂
    准系統與原來的交貨有出入，是為何？）證人：在業界中有
    因為信用的關係，而拉第三人來過水，在本案中原告是過水
    ，大部分是被告直接跟新鉅接觸交易，原告與被告間的接觸
    很少，只有康先生的確認是否有訂單，以及發票和驗收的確
    認。（法官：這件是先出貨才有精誠的訂單，還是先有訂單
    才出貨？）證人：貨會先出，然後確認過發票後才會有訂單
    過來。（原告訴代：新鉅是在何情況下來找你？）證人：新
    鉅原本就與被告業務往來，但是會拖款信用不好，所以才會
    有找原告的情形。（法官：新鉅是在作零件組裝成系統？）
    證人：是」等情，有言詞辯論筆錄可稽，依上開證述情節，
    訴外人新鉅公司以原告為系爭買賣之買受人，買賣標的物係
    由新鉅公司指定，且新鉅公司先行收受被告交付之貨物後，
    原告始簽立系爭買賣採購單，故原告以兩造間就系爭買賣之
    第1 、2 筆交易日分別於96年4 月25日、5 月24日，被告早
    於96年4 月19日、4 月30日至5 月24日間分5 次交貨於新鉅
    公司之事實，質疑被告已否履約交貨，顯然難認所述有理。
    從而被告辯稱使用電子產品之單位因採購流程繁複，而電子
    產品短時間內變化大，為避免採購流程耗費太多時間，通常
    會要求賣方提早交貨，待公司內部文件辦妥後再行出示，此
    情況即會發生先交貨而後收到採購單之情，信有可徵。
五、次查，系爭買賣原證2 、原證3 之採購單（見本院卷第10、
    13頁）所記載買賣標的物之品名規格為「普立玆TY-STD19精
    簡型系統」，與新鉅公司向原告下單採購之品名記載「準系
    統/ 型號：TY-STD19」（見本院卷第8 、9 頁），應屬同一
    規格物品。再參酌兩造不爭執之原告指示被告逕行交付新鉅
    公司收貨之情狀，既經新鉅公司無異議收受被告上游供應商
    所交之貨物，依民法第309 條第1 項「依債之本旨，向債權
    人或其他有受領權人為清償，經其受領者，債之關係消滅」
    之規定，應足認為被告指示其上由供應商所交付之零組件，
    合於系爭買賣「普立玆TY-STD19精簡型系統」之交付義務。
    況且原告亦不爭執上開證人證述新鉅公司是在作零件組裝成
    系統之業務，故原告受新鉅公司要求向被告購買之物為零組
    件，亦不違反締約之本旨。另原告所提出之系爭買賣採購單
    ，其上重要條款第2條前段載明「本訂貨非買方自用之情形
    ，除非雙方另有書面協議，否則本訂貨需經買方客戶驗收通
    過，買方始有付款之義務」等語，故被告辯稱「TY-STD19」
    是系統名稱，至於買方需要什麼零組件，則由買方指示，本
    件貨品之使用者為新鉅公司，被告依指示將零組件交由新鉅
    公司驗收，其所交貨品既係供新鉅公司使用驗收無訛，乃合
    於交易之本旨及原告之要求，其確實已合於債之本旨為給付
    之情，應屬可採信。
六、綜上所述，本件被告已履行出賣人之交付義務，原告主張其
    得依據民法第348 條第1 項、第229 條第1 、2 項、第254
    條規定，解除系爭買賣契約之情，應屬無據，從而原告依據
    回復原狀請求權、不當得利返還請求權，訴請被告給付已之
    付之買賣價金，核屬無理由，不應准許，其假執行之聲請，
    因訴之駁回而失所附麗，應併予駁回。本件事證已臻明確，
    兩造其餘攻擊防禦方法，核與判決結果無影響，爰不一一論
    述，併此敘明。
七、結論：原告之訴為無理由，依民事訴訟法第78條，判決如主
    文。
中    華    民    國    98    年    5     月   19     日
                  民事第二庭    法  官  陳財旺
以上正本係照原本作成
如對本判決上訴，須於判決送達後20日內向本院提出上訴狀
中    華    民    國    98    年    5     月   19     日
                                書記官  孫國慧

司法院資訊處製作；財團法人民間司法改革基金會備份。
